臺灣臺中地方法院刑事判決　　　　　　　 96年度訴字第975號
公　訴　人　臺灣台中地方法院檢察署檢察官
被　　　告　甲○○
　　　　　　　　　　現於台灣臺中看守所附設勒戒所
選任辯護人　張崇哲律師
　　　　　　張仕融律師
　　　　　　林志銘律師
上列被告因毒品危害防制條例案件，經檢察官提起公訴（96年度
偵字第1656號），本院判決如下：
    主    文
甲○○販賣第貳級毒品，累犯，處有期徒刑肆年。扣案之NOKIA
牌行動電話（不含門號0000000000號之SIM卡壹張）壹支沒收；
販賣第貳級毒品所得新臺幣仟元沒收之，如全部或一部不能沒
收時，以其財產抵償之。
    犯罪事實
一、甲○○綽號「阿全」，前於民國83年間因違反肅清煙毒條例
    、麻醉藥品管理條例、槍砲彈藥刀械管制條例等案件，經法
    院分別判處有期徒刑2年8月、8月、1年2月確定，經接續執
    行至86年11月23日假釋出獄，嗣經撤銷假釋入監執行殘刑，
    於93年4月30日執行完畢。詎甲○○仍不知悔改，明知甲基
    安非他命為毒品危害防制條例第2條第2項第2款之第2級毒品
    ，不得持有、販賣，竟基於反覆販賣第2級毒品甲基安非他
    命以營利之犯意，將不知情之葉信宏所申請門號0000-000
    000號SIM卡壹張裝入其所有之NOKIA牌行動電話使用而接受
    施用毒品者之電話訂購，並約定交付地點等方式，販入甲基
    安非他命後從每包中抽取部分供自己施用以圖利，然後將每
    包中其餘部分第2級毒品甲基安非他命（依重量及品質而定
    ，均由甲○○事先分裝妥當）販賣予購買者。甲○○以上開
    方式，有下述販賣第2級毒品甲基安非他命之行為：
（一）於95年12月25日晚間8、9時許，由丁○○以手機門號0000
      -000000號行動電話聯繫甲○○持用之門號0000-000000號
      行動電話，向甲○○購買第2級毒品甲基安非他命1包新臺
      幣（下同）3000元，並由甲○○親送至臺北縣三峽鎮○○
      路之恩主公醫院前交付，及收取販賣第2級毒品甲基安非
      他命1包之金額3000元。
（二）於96年1月5日中午12時許，先由丁○○以門號0000-00000
      0號行動電話聯繫甲○○持用之門號0000-000000號行動電
      話，欲向甲○○購買第2級毒品甲基安非他命1包10000元
      。甲○○接獲電話後，同意販賣，因當時甲○○正在臺中
      縣市地區，丁○○乃要求南下拿取所購買之第2級毒品甲
      基安非他命。惟因甲○○之前開販毒行為已經臺中市警察
      局第4分局、海巡署中部地區巡防局監控查知，並於同日
      14時許，在臺中縣大里市○○路448號前，先逮捕駕駛車
      號8V-33 80號自用小客車之甲○○及同車之乙○○，且在
      車上扣得海洛因1包（含袋重1.1公克）、注射針筒1支（
      甲○○、乙○○施用毒品部分均另由臺灣臺中地方法院檢
      察署檢察官處理中）及甲○○所有供販賣毒品使用之NOKI
      A牌行動電話1支（門號係葉信宏申請所有0000-000000號
      SIM卡壹張）。另於通訊監察中得知丁○○已攜帶購毒現
      金南下臺中市，乃於同日16時30分許前往臺中市○○○路
      與永春東七街路口埋伏，當場在丁○○身上扣得其要購買
      第2級毒品甲基安非他命之現金10000元（警方已將新臺幣
      鈔票影印附卷後發還丁○○）及其所有供施用甲基安非他
      命之吸食器1支、手機門號0000-000000號行動電話1支等
      物，甲○○則因遭逮捕始無法交付甲基安非他命予丁○○
      而未遂。
二、案經臺中市警察局第四分局、海巡署中部地區巡防局報請臺
    灣臺中地方法院檢察署檢察官偵查起訴。
    理    由
一、訊據被告甲○○（下稱被告）就其於前開時間、地點，販賣
    第2級毒品甲基安非他命予證人丁○○之犯罪事實坦承不諱
    ，自陳稱：伊承認有販賣毒品給丁○○，如丁○○所述，伊
    從買入的甲基安非他命中，拿取半包自己施用，另半包賣給
    丁○○，價格是3000元。伊買入賣出的價錢都是3000元，伊
    只是從中獲利自己施用，伊於95年12月25日當晚8、9點左右
    ，先電話聯絡後才交貨等語在卷可按。
二、證人即購買毒品之丁○○於本院審理時結證稱：「（問：甲
    基安非他命向何人購買？）答：是一位叫全哥的人，是乙○○之人介紹的」，「（問：你跟全哥購買過幾次甲基安非他
    命？）答：之前在臺北縣三峽1次，第2次在台中」，「（問
    ：在臺北縣三峽那次向全哥購買多少甲基安非他命？）答：
    購買3000元，買1包，多重不知道」，「（問：第2次準備向
    全哥購買多少甲基安非他命？）答：要購買1萬元，1萬元是
    多少重量我不知道」，「（問：你是如何跟全哥聯絡？）答
    ：是用手機聯絡的」，「（問：就監聽譯文上有畫螢光筆的
    部分，是否你跟全哥聯繫的內容？）答：是我們聯絡的內容
    ，說硬的就是指甲基安非他命」，「（問：全哥有無可能是
    乙○○？）答：應該不是，乙○○我都叫他姊夫，是我姊姊
    的同居人，我認得他的人跟聲音，他不可能是賣甲基安非他
    命給我的人」，「（問：你跟全哥購買甲基安非他命，都用
    何方式來買？）答：用我的行動電話打全哥的行動電話，但
    全哥的行動電話我忘記，應該就是監聽譯文被監聽的號碼」
    ，「（問：你跟全哥說要購買甲基安非他命時，是如何訂購
    的？）答：我只跟全哥說要幾錢，第1次是購買3000元，全
    哥就拿1包給我，只有1小包，只裝半包」，「（問：第2次
    打電話跟全哥說要購買甲基安非他命，說要購買1萬元，全
    哥有無說1萬元，可以購買多少？）答：我說要購買1萬元，
    全哥就準備好，重量我不知道」，「（問：電話聯絡完之後
    ，約定於何地交易？）答：電話聯絡完之後，我跟全哥說我
    要下去台中，我到台中後才打電話給全哥」，「（問：你向
    全哥購買甲基安非他命，有無覺得全哥賣給你的比較貴？）
    答：全哥有說他的貨品質不錯，價錢方面我不知道，也因當
    時並沒有其他的購買來源」，「（問：提示本院卷門號0000
    -000000號及0000-000000號之監聽譯文，當時到底是如何說
    的？）答：那是之前他的小弟打電話來的，告訴我說半錢1
    萬2千元，後來全哥打電話來說半錢6千元，這份監聽譯文是
    我跟全哥聯絡的電話內容」，「（問：你當時跟全哥，就購
    買安非他命部分，是否已經意思一致？）答：當時全哥人在
    台中，我說我要下來台中親自向全哥拿，當時我是要購買1
    萬元的甲基安非他命，全哥也說好你下來拿，所以我下來台
    中是專程要向全哥買1萬元的甲基安非他命」，「（問：被
    告說於電話中跟你說的話，都是乙○○要被告向你所講的話
    ？）答：我下來臺中之前都沒有跟乙○○聯絡到，我也沒有
    向乙○○講過要跟他買甲基安非他命」，「（問：全哥與你
    通電話時，有無提到乙○○？）答：沒有，我們於電話中都
    沒有提到乙○○有關的事情，也沒有提到毒品是乙○○要賣
    的」等語。足見被告確實與證人潘怜君就買賣1萬元的甲基
    安非他命一事，二人已達成共識，有合致之販賣意思。
三、又依證人即警員李永裕於本院審理時結證稱：「當天我是透
    過通訊監察甲○○的電話，監察的電話就是門號0000-00000
    0號，知道甲○○當日要從北部南下到台中交易毒品，我們
    就開始行動蒐證，直到下午左右，知道他與乙○○相約至大
    里市○○路要在那邊交易毒品，我們就在那邊等他們交易，
    等候甲○○與乙○○2人交易時，我們當場查獲，在乙○○
    身上查獲海洛因1包之後，甲○○身上並沒有其他毒品，逮
    捕甲○○之後，甲○○的行動電話一直有電話進來，透過機
    房的聯繫，知道甲○○與丁○○約於台中交易甲基安非他命
    ，之後我們逮捕吸食毒品之現行犯，將丁○○約到米奇汽車
    旅館，因為當時我們並不知道丁○○的身分」，「根據我們
    掌握，甲○○是2種毒品都有在販賣」，「硬的是代表甲基
    安非他命，軟的是海洛因」，「0000000000電話是乙○○的
    ，當初我們監聽到全哥與丁○○聯繫時，我們只是監聽到他
    們可能要交易毒品，但交易何種毒品並不清楚」等語觀之。
    被告已就販賣甲基安非他命之標的、價錢、與購買者丁○○
    達成意思一致，僅尚未交貨而已。又證人丁○○、李永裕之
    證述核與卷附之被告所持有使用0000-000000號行動電話經
    勘驗通訊時間為96年1月5日12時46分起至96年1月5日12時54
    分14秒止，被告先以行動電話邀約丁○○聯絡販賣第2級毒
    品甲基安非他命之時間、地點再交付毒品甲基安非他命過程
    之2人通聯監察內容大致符合，此有臺中市警察局第4分局移
    送之96年1月5日行動電話門號0000-000000號通訊監察電話
    譯文可稽，上開電話通聯紀錄與錄音譯文經本院於96年5月6
    日勘驗結果，被告對此譯文均不爭執，有勘驗筆錄及通訊監
    察譯文各1份在卷可憑，足見被告確實於上開時間、地點販
    賣第2級毒品予丁○○。
四、此外，復有臺灣大哥大公司雙向通聯紀錄2份、現金1萬元影
    本、台中市警察局第4分局搜索筆錄、扣押筆錄、查緝現場
    照片各1份及為警查扣之門號0000-000000號、0000-000000
    號行動電話2支在卷可憑，足見被告之自白確與事實相符。
    又參以近年來毒品之濫用，危害國民健康與社會安定日益嚴
    重，治安機關對於販賣或施用毒品之犯罪行為，無不嚴加查
    緝，各傳播媒體對於政府大力掃毒之決心亦再三報導，已使
    毒品不易取得且物稀價昂，苟被告於買賣之過程中無利可圖
    ，縱屬至愚，亦無甘冒被取締移送法辦判處重刑之危險而平
    白從事安非他命買賣之理，而有從中賺取買賣價差牟利之意
    圖及事實，應屬合理認定；又販賣毒品安非他命係違法行為
    ，非可公然為之，而安非他命亦無公定價格，係可任意分裝
    增減分量，且每次買賣之價格、數量，亦隨時依雙方之關係
    深淺、資力、需求量、貨物品質、對行情之認知、來源是否
    充裕、查緝是否嚴緊、購買者被查獲時供述購買對象之可能
    風險之評估等因素，而異其標準，機動調整，非可一概論之
    。從而販賣之利得，實難察得其交易實情，然販賣者從價差
    或量差中牟利，方式雖異，惟其販賣行為在意圖營利則屬同
    一。況販賣毒品之所謂販賣行為，係行為人基於營利之目的
    ，而販入或賣出毒品而言。販賣毒品者，其主觀上須有營利
    之意圖，且客觀上有販賣（即販入或賣出）之行為，即足構
    成，至於實際上是否已經獲利，則非所問。本案被告先後於
    95年12月25日、96年1月5日，以3000元、10000元之價格，
    販賣甲基安非他命2次予丁○○，被告既係從中抽取部分毒
    品供自己施用，部分賣予他人，顯見被告有營利之意圖，亦
    堪認定。是本件事證明確，被告販賣第2級毒品甲基安非他
    命之犯行洵堪認定，應予依法論科。
五、論罪科刑：
 (一)甲基安非他命依其成癮性、濫用性及對社會危害性之程度
     ，已為毒品危害防制條例第2條第2項第2款規定列為第2級
     毒品，依法不得持有、轉讓、販賣。被告販賣第2級毒品甲
     基安非他命予丁○○，核其所為係犯毒品危害防制條例第2
     條第2項之販賣第2級毒品罪。又被告販賣第2級毒品前持有
     第2級毒品之低度行為，已為販賣第2級毒品之高度行為所
     吸收，不另論罪。
 (二)按刑事法若干犯罪行為態樣，本質上原具有反覆、延續實
     行之特徵，立法時既予特別歸類，定為犯罪構成要件之行
     為要素，則行為人基於概括之犯意，在密切接近之一定時
     、地持續實行之複次行為，倘依社會通念，於客觀上認為
     符合一個反覆、延續性之行為觀念者，於刑法評價上，即
     應僅成立一罪。學理上所稱「集合犯」之職業性、營業性
     、收集性或成癮性等具有重複特質之犯罪均屬之，例如經
     營、從事業務、收集、販賣、製造、散佈、成癮性所致之
     行為等行為概念者是（最高法院96年度臺上字第172號、95
     年度臺上字第4686號、95年度臺上字第1079號判決參照）
     。且立法上，以營利為構成要件之犯罪，通常具有反覆實
     施同一犯罪行為之特性，因其本質乃多數行為之集合或一
     定行為之反覆實施，在立法上予以擬制，定為一罪。本案
     被告意圖營利，於密切接近之時、地，販賣第2級毒品甲基
     安非他命2次予同一人，一次既遂，一次未遂，顯係出於反
     覆、延續販賣第2級毒品甲基安非他命之單一行為決意至明
     ，在行為概念上，其多次販賣甲基安非他命之行為，應評
     價認係實質上一罪之集合犯，應論以販賣第2級毒品甲基安
     非他命既遂之一罪。
 (三)被告前於83年間因違反肅清煙毒條例、麻醉藥品管理條例
     、槍砲彈藥刀械管制條例等案件，經法院分別判處有期徒
     刑2 年8月、8月、1年2月確定，經接續執行至86年11月23
     日縮刑假釋出獄，嗣經撤銷假釋入監執行殘刑，於93年4月
     30日縮刑期滿執行完畢，有臺灣臺中地方法院檢察署刑案
     資料查註紀錄表及臺灣高等法院被告前案紀錄表在卷可按
     ，其於有期徒刑執行完畢後5年內，故意再犯本件有期徒刑
     以上之罪，為累犯，除法定本刑為無期徒刑部分，依刑法
     第65條第1項規定不得加重外，其餘法定刑應依刑法第47條
     第1項之規定加重其刑。
 (四)按販賣第2級毒品罪之法定刑為「無期徒刑或7年以上有期
     徒刑，得併科新臺幣7百萬元以下罰金」，然同為販賣第2
     級毒品之人，其原因動機不一，犯罪情節未必盡同，或有
     大盤毒梟者，亦有中、小盤之分，甚或僅止於吸毒者友儕
     間為求互通有無之少量有償轉讓者亦有之，其販賣行為所
     造成危害社會之程度自屬有異，法律科處此類犯罪，所設
     之法定最低本刑卻同為「7年以上有期徒刑，得併科新臺幣
     7百萬元以下罰金」，不可謂不重。於此情形，倘依其情狀
     處以較輕之徒刑，即足以懲儆，並可達防衛社會之目的者
     ，自非不可依客觀之犯行與主觀之惡性二者加以考量其情
     狀，是否有可憫恕之處，適用刑法第59條之規定酌量減輕
     其刑，期使個案裁判之量刑，能斟酌至當，符合比例原則
     。本件被告先後2次販賣第2級毒品甲基安非他命，其中一
     次既遂，一次雖雙方已合致，但尚未交付而未遂，無視國
     家對於杜絕毒品危害之禁令，其行為固屬不當，應予非難
     ，然其販賣毒品對象均為同一購買者丁○○，而該丁○○
     係被告經親戚乙○○介紹認識之朋友關係，並非與其等不
     認識之初用毒品者，被告前後販賣甲基安非他命之數量，
     依其價錢3000元估算，亦非至鉅，其犯罪之情節尚非至惡
     ，被告僅因一時貪念，致罹重典，然相對於長期大量販賣
     毒品之大毒梟而言，其對社會治安及國民健康之危害顯然
     較小，從被告犯案情節觀之，倘仍遽處以法定本刑之最低
     刑度即7年有期徒刑並因累犯加重，無異仍屬失之過苛而不
     盡情理，不免予人情輕法重之感，且難謂符合罪刑相當性
     及比例原則，更無從與大毒梟之惡行有所區隔，是其犯罪
     情狀相較於法定之重刑，在客觀上足以引起一般人之同情
     ，情節尚堪憫恕，爰依刑法第59條之規定，對被告所犯販
     賣第2級毒品甲基安非他命之犯行，酌量減輕其刑，並先加
     重後減輕之。
 (五)爰審酌被告有多次施用毒品之前科，現因另案施用第2級毒
     品案件（本院96年度毒聲字第408號）在臺灣臺中看守所附
     設勒戒所執行勒戒中，當知毒品不僅殘害施用者自身健康
     ，且因施用毒品而散盡家財、連累家人，或為購買毒品鋌
     而走險者，更不可勝計，施用者導致精神障礙，性格異常
     ，甚至造成生命危險之成癮性，而嚴重戕害國人之身心健
     康，販賣第2級毒品甲基安非他命危害社會甚鉅，暨其販賣
     時間、次數僅2次，惟念及被告參與販賣安非他命實際所得
     非多，犯後於本院審理中坦承犯行，容有悔悟之心等一切
     情狀，量處如主文所示之刑，以示懲儆。
 (六)扣案之NOKIA牌行動電話1支，係被告所有供本件販賣毒品
     所用之物，應依毒品危害防制條例第19條第1項規定宣告沒
     收。至於門號0000-000000號SIM卡壹張，係葉信宏申請所
     有之門號，並非被告所有之門號，故不予諭知沒收。又被
     告販賣第2級毒品安非他命予丁○○所獲取之3000元，應依
     毒品危害防制條例第19條第1項之規定宣告沒收，如全部或
     一部不能沒收時，以其財產抵償之。另扣案之海洛因1包（
     含袋重1.1公克）、注射針筒1支、7300元及安非他命吸食
     器1支，則分屬被告或乙○○另涉他案之犯罪之物或工具，
     與本件所起訴之販賣毒品甲基安非他命無涉，為免他案之
     重要證物有滅失之虞，以致影響偵審程序，不予宣告沒收
     或銷燬之。又被告第2次販賣毒品甲基安非他命尚未及交付
     ，即為警查獲，並無因此獲取任何利益，本院毋庸諭知沒
     收或以其財產抵償所獲利益，均併此敘明。
據上論斷，應依刑事訴訟法第299條第1項前段，毒品危害防制條
例第4條第2項、第19條第1項，刑法第11條、第47條第1項、第59
條，判決如主文。
本案經檢察官丙○○到庭執行職務。
中　　華　　民　　國　　96　　年　　6 　　月　　20　　日
                刑事第一庭  審判長法　官 張國忠
                                  法　官 唐敏寶
                                  法　官 黃松竹
以上正本證明與原本無異。
如不服本判決，應於送達後十日內向本院提出上訴狀（須附繕本
），上訴於臺灣高等法院臺中分院。
                                  書記官　董美惠
中　　華　　民　　國　　96　　年　　6　 　月　　20　　日
附錄論罪科刑法條
毒品危害防制條例第4條
製造、運輸、販賣第1級毒品者，處死刑或無期徒刑；處無期徒
刑者，得併科新臺幣1千萬元以下罰金。
製造、運輸、販賣第2級毒品者，處無期徒刑或7年以上有期徒刑
，得併科新臺幣7百萬元以下罰金。
製造、運輸、販賣第3級毒品者，處5年以上有期徒刑，得併科新
臺幣5百萬元以下罰金。
製造、運輸、販賣第4級毒品者，處3年以上10年以下有期徒刑，
得併科新臺幣3百萬元以下罰金。
製造、運輸、販賣專供製造或施用毒品之器具者，處1年以上7年
以下有期徒刑，得併科新臺幣1百萬元以下罰金。
前5項之未遂犯罰之。
